【裁判字號】    95,交訴,6
【裁判日期】    950510
【裁判案由】    過失傷害等
【裁判全文】
臺灣苗栗地方法院刑事判決               95年度交訴字第6號
公  訴  人  臺灣苗栗地方法院檢察署檢察官
被      告  丙○○
上列被告因過失傷害等案件，經檢察官提起公訴 （94年度偵字
第4931號），本院判決如下：
    主  文
丙○○服用酒類，不能安全駕駛動力交通工具而駕駛，處有期徒
刑陸月。又因過失傷害人，處有期徒刑伍月。又駕駛動力交通工
具肇事，致人受傷而逃逸，處有期徒刑拾月。應執行有期徒刑壹
年捌月。
    事  實
一、丙○○前因飲酒後不能安全駕駛動力交通工具駕駛之案件，
    其駕駛執照經警員吊扣，並經臺灣苗栗地方法院檢察署檢察
    官，於民國94年1 月27日，以94年度速偵字第375 號為緩起
    訴處分，並於94年2 月16日確定，緩起訴處分期間為94年2
    月16日至95年2 月15日。詎其明知現仍於緩起訴處分期間，
    且知悉飲用酒類致不能安全駕駛時，即不能駕駛動力交通工
    具。但其猶自94年11月13日13時許起，至同日17時許止，分
    別在其臺中縣太平市○○里○○鄰○○路5 號住處及苗栗縣竹
    南鎮某處，前後飲用啤酒共5 瓶，已達不能安全駕駛動力交
    通工具之程度。且丙○○之駕駛執照業經警員吊扣在案，係
    屬無駕駛執照之人，竟仍於同日18時許，駕駛車牌號碼為3Q
    -0435 號自小客車上路，沿苗栗縣竹南鎮○○路，由北往南
    方向行駛，行經該路段與省道臺一己線即中二高聯絡道路口
    時，理應注意車前狀況，並隨時採取必要之安全措施，而依
    當時天候晴、夜間有照明、路面乾燥無缺陷等情形，又無不
    能注意之情事。但其竟疏於注意及此，貿然駕駛上述車輛往
    前行駛，終因酒醉之故，無法安全妥適的操控車輛，自後追
    撞停於同車道前方，正在等候紅燈之甲○○所駕駛的車號2P
    -7515 自小客車後方，致使甲○○受有左手臂瘀青及左手肘
    扭傷等傷害。詎丙○○於駕車肇事，造成吳美蕙受傷後，竟
    未停車察看傷者之傷勢，或為必要之救護措施，逕自駕駛前
    述車輛逃逸。嗣為駕駛自小客車行經該處之乙○○發覺後，
    自後追緝，並於事故現場前方約200 公尺處，將丙○○之車
    輛攔下，旋即與一名義警，將丙○○送往苗栗縣警察局竹南
    分局海口派出所，經警測試其呼氣酒精濃度高達每公升1.19
    毫克，而查悉上情。
二、案經苗栗縣警察局竹南分局報告臺灣苗栗地方法院檢察署檢
    察官偵查後起訴。
    理  由
一、本件被告丙○○坦承前述飲酒後不能安全駕駛動力交通工具
    而駕駛及過失傷害之犯行（參偵卷第36至37頁，本院審卷95
    年1 月26日準備程序筆錄第2 頁）。核與證人即被害人甲○○於本院審理時結證之情節（參本院審卷95年4 月26日審判
    筆錄第3 至5 頁）、告訴人甲○○於警偵訊時之指訴情節（
    參偵卷第14至15頁、第36頁）相符。此外，復有酒精濃度測
    試單1 張（參偵卷第16頁）、刑法第185 條之3 案件測試觀
    察紀錄表1 份（參偵卷第28頁）、慈祐醫院診斷證明書1 份
    （參偵卷第17頁）、道路交通事故現場圖各1 份、道路交通
    事故調查報告表(一)、(二)（參偵卷第23至25頁）、現場照片4
    張（參偵卷第30至31頁）及苗栗縣警察局舉發違反道路交通
    管理事件通知單影本1 份（參偵卷第29頁）附卷可稽。
二、按汽車行駛時，駕駛人應注意車前狀況及兩車併行之間隔，
    並隨時採取必要之安全措施，道路交通安全規則第94條第3
    項定有明文。被告丙○○駕駛前述自用小客車，行經上述路
    段，自應遵守上述規定，並負有注意義務。又依當時天候狀
    況、視距及被告之智識程度，並無不能注意之情事。但其疏
    於注意及此，未注意其前方之告訴人甲○○所駕駛之上述車
    輛，停於苗栗縣竹南鎮○○路與省道臺一己線即中二高聯絡
    道路口，正在等待紅燈之情形，貿然往前行駛，而自後追撞
    告訴人甲○○之前述車輛，肇致本件車禍，使告訴人甲○○
    受有左手臂瘀青及左手肘扭傷等傷害，其有過失甚明。又告
    訴人之受傷，與被告之過失行為間，顯有相當因果關係。是
    被告上開自白，應為真實，堪予採信。
三、被告丙○○否認有肇事逃逸之犯行，辯稱：「我撞到告訴人
    的車，我的車子已經壞掉了，要如何逃掉，告訴人是因為突
    然停紅燈，結果我停不下來，才撞到告訴人。我撞到以後，
    我沒有跑，我只是停在前面的紅綠燈」等語。惟查：
  (一)證人即告訴人甲○○於本院審理時具結後證稱：「（問：車
    禍發生的經過？）我在停紅綠燈的時候，被告從後面撞到我
    ，撞到我之後，被告不理會就開走，是後面的車子追過去把
    他攔下來，帶到警察局去。」、「（問：你是在哪的車道被
    撞到的？）有兩線道，我是在我自己的這個車道被撞到。」
    、「（問：你停在那邊多久以後被撞到的？）大概1 、2 分
    鐘。」、「（問：被告的車子是哪裡撞到你車子的哪個部分
    ？）被告車子的車頭撞到我的車尾巴。」、「（問：被告有
    煞車嗎？）我沒有聽到煞車聲，我的窗戶是搖下來的，如果
    有煞車聲會很明顯。」、「（問：你剛才說後面的車主有去
    追被告，那個車主是誰？）乙○○。」、「（問：是誰報警
    的？）路人及我。」、「（問：警察來的時候，被告如何處
    理？）被乙○○帶到警察局。」、「（問：被告是否撞到你
    之後都沒有停下來？）對，當時撞到以後，被告在現場有停
    頓一下，他不理我，就開走了，當時我已經下車來看，被告
    有看我兩眼，但並沒有下車。」、「（問：被告往哪裡開？
    ）往後龍方向。」、「（問：你有沒有看到被告停下來？）
    沒有，被告已經開到很遠了。」‧‧「（問：警察來處理時
    ，是否知道被告肇事？你有沒有跟警察說什麼？）警察來的
    時候，我跟他說被告已經被帶到警察局。我還有跟警察說車
    禍的經過。」等語（參本院審卷95年4 月26日審判筆錄第3
    至5 頁）。
  (二)是由證人甲○○之證詞，可知渠係證稱於上述時間，駕駛前
    述自用小客車，因紅燈停於上述路口，約1 至2 分鐘後，被
    告丙○○駕車自後而來，於未煞車之情形下，車頭撞擊渠車
    輛之尾部。當時被告在現場停頓一下，向渠看兩眼後，旋即
    駕車往苗栗縣後龍鎮之方向行駛，但未下車。後來證人乙○○駕駛車輛自後追緝被告，被告為證人乙○○帶至警局，警
    員隨後到場處理等情。
  (三)證人乙○○於本院審理時具結後證稱：「（問：你有看到被
    告與甲○○的車禍情形嗎？）有，甲○○是我的大嫂，住在
    我家，我在科學園區上班，那天6 點多我準備要上夜班，我
    大嫂比我早出門。當我開到路上的時候，我發現有車禍，我
    大嫂跟我說對方已經逃走，我就趕快踩油門往前追，結果追
    到兩百公尺左右，我就試著把被告的車子攔下來，那時候在
    路邊。我對被告說，你怎麼肇事以後還跑掉，被告車子的鑰
    匙卡住拔不下來，我就把被告拉下來，被告那時講話語無倫
    次，那時候喝的很醉。我也有打手機請警察到那邊處理，警
    察有來，有一個義警也有看到，就與我把被告押上我的車，
    一起到警察局。」、「（問：你剛才說在追被告的時候，被
    告的車子是否是在行駛當中，還是有停下來？）行駛當中，
    後來被我攔下來。」、「（問：你怎麼知道被告的車子就是
    撞你大嫂的車子？）因為被告在現場有停一下子，我到現場
    時，被告就跑掉了。」、「（問：被告說他後來是開到前面
    兩百公尺處的紅綠燈停下來？）前面沒有紅綠燈。」、「（
    問：你在追被告時，被告的車速快不快？）不快，因為被告
    的車頭已經受損。」、「（問：你追的過程，被告的車子一
    直沒有離開你的視線？）是的」等語（參本院審卷95年4 月
    26日審判筆錄第6至7頁）。
  (四)證人即警員丁○○於本院審理時具結後證稱：「（問：你任
    職哪裡？）竹南分局海口派出所。」、「（問；本件的車禍
    你有沒有處理？）是我處理的，當時我在值班，我請民防的
    人幫忙，我有到現場，被告是由證人乙○○及一位退休的警
    員一起帶到派出所來的。」、「（問：你在現場都沒有看到
    被告？）現場的時候已經沒有看到被告。」、「（問：你後
    來有去找被告的車子嗎？）我到現場時，往前找，有找到被
    告的車子。」、「（問：被告的車子停在距離現場多遠的地
    方？）約兩百多公尺。」、「（問：你找到被告車子的時候
    ，被告是否還在那邊？）他已經被帶到派出所了。」、「（
    問：被告車子停的地方有紅綠燈嗎？）沒有。」（參本院審
    卷95年4 月26日審判筆錄第8至9頁）。
  (五)是由證人乙○○、丁○○之證詞，可知證人乙○○於案發當
    日晚上6 時許，駕駛車輛行經前述肇事路口，發覺渠之大嫂
    即告訴人甲○○發生車禍，告訴人告知渠對方即被告丙○○
    業已逃逸。證人乙○○即駕車往前追趕，至離肇事現場約2
    百公尺處，將被告所駕駛之上述車輛攔下，並與一名義警將
    被告送至竹南分局海口派出所。證人丁○○至現場時，被告
    業已為證人乙○○等人送至上述派出所，而被告停車之處，
    並無紅綠燈等情。
  (六)綜合證人即告訴人甲○○、乙○○、丁○○之證詞，衡諸被
    告丙○○上述陳述，並參酌上述道路交通事故現場圖1 張、
    診斷證明書1 份、酒精濃度測試單1 張所示。可知被告丙○○飲酒後，駕駛前述車輛，行經上述路段，自後追撞停車等
    待紅燈，由告訴人甲○○所駕駛之上述車輛後方，導致告訴
    人甲○○受有上述傷勢。但被告丙○○未停車查看，或為必
    要之救護措施，旋即駕駛前述車輛，往苗栗縣後龍鎮之方向
    逃逸，嗣為駕車行經該處之證人乙○○，在距離肇事現場約
    2 百公尺處，將被告丙○○攔下後，送至竹南分局海口派出
    所，經警施以酒精濃度測試，發覺被告丙○○之呼氣酒精濃
    度達每公升1.19毫克等事實。是被告紀清駕車肇事致告訴人
    受傷而逃逸之犯行，應可認定。復徵之被告丙○○於警詢時
    陳稱：「因為我有喝酒，怕警方將我帶回派出所製作筆錄，
    才會離開現場」、「肇事後我已離開現場，我不知何人報案
    」等語（參偵卷第10至11頁），其於檢察官偵查時陳稱：「
    我沒有在現場停車，有停在200 公尺外下車，但並未回去看
    被害人吳小姐」等語（參偵卷第35至36頁），益見被告丙○○係因飲酒後駕車，於肇事後，深怕為警查悉此情，在畏罪
    情虛之下，方駕駛上述車輛逃離現場，應為本件案發之經過
    。其上述辯解，顯為臨訟卸責之詞，不足採信。次外，復有
    道路交通事故調查報告表(一)、(二)、現場照片4 張、苗栗縣警
    察局舉發違反道路交通管理事件通知單影本1 份在卷可佐，
    事證明確，其駕車肇事致人受傷而逃逸之犯行，洵堪認定。
四、本件被告丙○○所為係犯刑法第185 條之3 服用酒類，不能
    安全駕駛動力交通工具而駕駛罪、同法第284 條第1 項前段
    之過失傷害罪、同法第185 條之4 之駕駛動力工具肇事致人
    受傷逃逸罪。又被告丙○○之駕駛執照，因酒醉駕車經警吊
    扣乙節，業據其坦白承認，且有臺灣高等法院被告前案紀錄
    表1 份在卷可佐。而其駕駛執照為警吊扣，係屬無駕駛執照
    之人，其無駕駛執照駕車致告訴人甲○○受傷，應依道路交
    通管理處罰條例第86條第1 項之規定，加重其刑。其復因酒
    醉駕車而致告訴人甲○○受傷，應依同條例第86 條 第1 項
    之規定，遞加重其刑。又其所犯之上述3 罪，犯意各別，行
    為互殊，應予分論併罰。爰審酌被告前因飲酒後不能安全駕
    駛動力交通工具駕駛之案件，經臺灣苗栗地方法院檢察署檢
    察官，以94年度速偵字第375 號為緩起訴處分確定，緩起訴
    處分期間為94年2 月16日至95年2 月15日，此有臺灣高等法
    院被告前案紀錄表1 份在卷可佐。詎其於緩起訴處分期間，
    於飲酒後已達不能安全駕駛動力交通工具之程度，且無駕駛
    執照，竟仍駕駛上述自用小客車上路，復疏未注意告訴人甲○○駕車在上述路口停車等待紅燈之狀況，貿然往前行駛自
    後追撞告訴人之車輛，導致告訴人受傷，顯見其有嚴重過失
    。而其於駕車肇事導致告訴人受傷後，為逃避刑責，不顧告
    訴人之安危，駕車逃逸，惡性非輕。且於上述明確證據下，
    仍飾詞否認肇事逃逸之犯行，顯見其犯後態度不佳，且無悔
    意。復斟酌被告迄今尚未與告訴人屬達成民事和解，並衡酌
    被告此次係第2 次酒醉駕車，且其前述駕駛過失行為，造成
    告訴人身體及精神創傷等一切情狀。再考量檢察官之具體求
    刑，分別就其服用酒類不能安全駕駛動力交通工具而駕駛罪
    、過失傷害罪、肇事逃逸罪，量處如主文所示之刑，並定其
    應執行刑。
據上論斷，應依刑事訴訟法第299 條第1 項前段，道路交通管理
處條例第86條第1 項，刑法第185 條之3 、第284 條第1 項前段
、第185 條之4 、第51條第5 款，罰金罰鍰提高標準條例第1 條
前段，判決如主文。
本案經檢察官黃智勇到庭執行職務。
中    華    民    國    95    年    5     月    10    日
                  刑事第三庭審判長  法  官  柳章峰
                                    法  官  吳國聖
                                    法  官  呂曾達
以上正本證明與原本無異。
如不服本判決，應於判決送達後10日內向本院提出上訴狀（應抄
附繕本）。告訴人或被害人如對於本判決不服者，應具備理由請
求檢察官上訴，其上訴期間之計算係以檢察官收受判決正本之日
期為準。
                                    書記官  許千士
中    華    民    國    95    年    5     月    10    日
附錄本判決論罪之法條：
刑法第185條之3、284條第1項前段、第185條之4。
中華民國刑法第185條之3
服用毒品、麻醉藥品、酒類或其他相類之物，不能安全駕駛動力
交通工具而駕駛者，處1 年以下有期徒刑、拘役或3 萬元以下罰
金。
中華民國刑法第284 條 (過失傷害罪) 因過失傷害人者，處6 月
以下有期徒刑、拘役或500 元以下罰金，致重傷者，處1 年以下
有期徒刑、拘役或500 元以下罰金。
中華民國刑法第185條之4
駕駛動力交通工具肇事，致人死傷而逃逸者，處 6 月以上 5 年
以下有期徒刑。


司法院資訊處製作；財團法人民間司法改革基金會備份。
